臺灣嘉義地方法院刑事判決
110年度訴字第276號
公  訴  人  臺灣嘉義地方檢察署檢察官
被      告  許晋誠



選任辯護人  何茂雄律師(法扶律師)
上列被告因違反毒品危害防制條例案件，經檢察官提起公訴（10
9年度偵字第11030號、110年度偵字第3623號），本院判決如下
：
    主  文
許晋誠犯如附表所示各罪，各宣告如附表所示之刑及沒收。附表
編號1、2部分，應執行有期徒刑捌月，如易科罰金，以新臺幣壹
仟元折算壹日。附表編號3、4之部分，應執行有期徒刑伍年陸月
。
    犯 罪 事 實
一、許晋誠明知海洛因、甲基安非他命分別為毒品危害防制條例
    第2條第2項第1、2款所管制之第一、二級毒品，甲基安非他
    命亦屬藥事法所規定之禁藥，依法不得販賣、轉讓或施用，
    竟以其所有之門號0000000000號手機為聯繫工具，而分別為
    下列犯行：
　㈠基於幫助施用第一級毒品海洛因之犯意，於民國109年11月2
    日7時31分，先與葉勝仁在電話談好要各出資新臺幣（下同
    ）3,000元一起購買海洛因後，其即駕車到嘉義市南田市場
    附近搭載葉勝仁，再共同前往嘉義市文化路某處，由許晋誠
    下車以其等共同合資之6,000元向身分不詳、綽號「阿秋」
    之人購買海洛因1包。交易完成後，許晋誠便返回車上平分
    成2包，並將其中1包交給葉勝仁，以此方式幫助葉勝仁施用
    海洛因。
  ㈡基於幫助施用第二級毒品甲基安非他命之犯意，於109年11月
    1日8時9分與陳建樺通話時，因陳建樺向其表示「想叫你幫
    我弄那個」，即知悉陳建樺欲託其代為購買甲基安非他命，
    便於不久後，在不詳地點向身分不詳之人（許晋誠原稱係「
    阿億」，後改稱係「阿秋」）購買價值3,000元之甲基安非
    他命，復於同日10時許，前至嘉義高鐵站停車場附近，將代
    購之甲基安非他命交給陳建樺，並向陳建樺收取3,000元，
    以此方式幫助陳建樺施用甲基安非他命。
  ㈢基於轉讓第一級毒品海洛因之犯意，於109年11月14日22時9
    分與蘇志宗通完電話後不久，在嘉義市西區文化路、民族路
    路口全家便利商店無償轉讓海洛因（僅供吸食1次之量）給
    蘇志宗施用。
  ㈣基於販賣第二級毒品甲基安非他命以牟利之犯意，於109年11
    月18日8時13分與蘇志宗通完電話後到同日11時41分間某時
    ，在嘉義市西區大聖路某處，販賣價值1,000元之甲基安非
    他命給蘇志宗。
  ㈤基於轉讓禁藥即第二級毒品甲基安非他命之犯意，於109年11
    月26日16時51分與蘇志宗通完電話後不久，在嘉義市西區大
    聖路某處，無償轉讓甲基安非他命（僅供吸食1次之量）給
    蘇志宗施用。
二、案經嘉義縣警察局移送臺灣嘉義地方檢察署檢察官偵查起訴
    。　　
    理  由
一、本案以下作為判決基礎所引用的證據，檢察官、被告許晋誠
    及辯護人均同意作為證據，本院審酌該等證據之取得，並無
    違法或不當等不適宜作為證據的情形，自均具有證據能力（
    本院卷119至120頁、193頁）。
二、上揭犯罪事實，業據被告於偵查或審理中坦白承認（警卷5
    至9頁、偵11030卷211至213頁、本院卷116至117頁、185頁
    、193至198頁），復有本院109年度聲監字第349號、109年
    度聲監續字第520號、第556號通訊監察書及電話附表、嘉義
    縣警察局刑事警察大隊搜索扣押筆錄、扣押物品目錄表各1
    份在卷可憑（警卷46至47頁、49至50頁、52至53頁、偵1103
    0卷35至39頁），並有附表「證據名稱及出處」欄所示之證
    據為證。此外，甲基安非他命為毒品危害防制條例所列管具
    成癮性、濫用性之第二級毒品，危害社會甚深，嚴禁持有、
    轉讓、製造、運輸及販賣等，罪刑非輕，販賣毒品乃懸為厲
    禁之重罪，從事者莫不極盡隱諱之能事，唯恐遭致查緝，故
    得來不易之毒品，除因特別情事偶爾無償轉讓，間或與人分
    享外，衡情倘無利可圖，諒無平白蹈陷重典無端供應他人之
    理。本件被告與蘇志宗彼此間，僅止於朋友關係，並無特殊
    密切之親故關係，卻仍鋌而走險，議款交付物稀價昂之毒品
    ，顯見被告確因販賣毒品獲取不法利益，堪認其販賣甲基安
    非他命之行為（犯罪事實一㈣），確有營利之意圖甚明。從
    而，本案事證明確，被告犯行堪以認定，應依法論科。
三、論罪科刑：
　㈠核被告犯罪事實一㈠所為，係犯刑法第30條第1項、毒品危害
    防制條例第10條第1項之幫助犯施用第一級毒品罪；犯罪事
    實一㈡所為，係犯刑法第30條第1項、毒品危害防制條例第10
    條第2項之幫助犯施用第二級毒品罪；犯罪事實一㈢所為，係
    犯毒品危害防制條例第8條第1項之轉讓第一級毒品罪；犯罪
    事實一㈣所為，係犯毒品危害防制條例第4條第2項之販賣第
    二級毒品罪；犯罪事實一㈤所為，同時該當於毒品危害防制
    條例第8條第2項之轉讓第二級毒品罪及藥事法第83條第1項
    之轉讓禁藥罪，屬法條競合關係，而因其轉讓甲基安非他命
    之對象為成年男子蘇志宗，亦無證據證明已轉讓10公克以上
    ，故依重法優於輕法原則，應論以藥事法第83條第1項之轉
    讓禁藥罪。
　㈡被告幫助施用第一、二級毒品、轉讓第一級毒品、販賣第二
    級毒品前持有毒品之低度行為，分別為其幫助施用毒品、轉
    讓毒品、販賣毒品之高度行為所吸收，不另論罪。另被告轉
    讓前持有甲基安非他命之行為，與轉讓行為，同為實質上一
    罪之階段行為，高度之轉讓行為既已依藥事法加以處罰，依
    法律適用整體性之法理，其低度之持有甲基安非他命行為，
    自不能再行割裂適用毒品危害防制條例加以處罰，附此敘明
    。
　㈢被告所犯上揭5罪，犯意各別，行為互殊，應分別論罪處罰。
　㈣刑之加重、減輕：
　　⒈被告前因施用毒品案件，經本院以106年度訴字第458號判
      處有期徒刑10月確定，於108年6月12日因縮短刑期假釋出
      監，甫於109年1月25日假釋付保護管束期滿，未經撤銷，
      視為執行完畢，此有臺灣高等法院被告前案紀錄表在卷可
      按，其於5年以內，故意再犯本案有期徒刑以上之罪，為
      累犯。本院審酌被告於前案執行完畢後不到1年，竟再犯
      本件多次犯行，且前案係自己施用毒品之案件，而本案所
      為之犯行亦與毒品相關，且均有助長毒品擴散，堪認其主
      觀上具有特別惡性，且對刑罰之反應力薄弱。從而，本院
      認本案各罪均依刑法第47條第1項累犯規定對被告加重其
      刑（法定本刑為無期徒刑之部分，依法不得加重），應符
      司法院釋字第775號解釋意旨。
　　⒉被告就犯罪事實一㈠、㈡之部分，分別係基於幫助施用第一
      級毒品、第二級毒品之故意，而為犯罪構成要件以外之行
      為，為幫助犯，爰均依刑法第30條第2項之規定，按正犯
      之刑減輕之。再依刑法第71條第1項規定，先加重後減輕
      其刑。
　　⒊被告於偵查及審判中均自白轉讓第一級毒品罪（犯罪事實
      一㈢），自應依毒品危害防制條例第17條第2項規定，予以
      減輕其刑。另被告於偵查及審判中均自白轉讓禁藥罪（犯
      罪事實一㈤），依最高法院109年度台上字第4243號判決意
      旨，亦應依上揭規定減輕其刑。上開2罪依法並應先加重
      而後減之。
　　⒋被告於偵查中僅坦承於109年11月18日有幫蘇志宗調毒品，
      惟矢口否認有販賣甲基安非他命給蘇志宗（警卷7至8頁、
      偵11030卷212至213頁）（犯罪事實一㈣），於本院審理時
      始坦白承認（本院卷116至117頁、185頁），自無從依毒
      品危害防制條例第17條第2項規定減輕其刑。然販賣毒品
      者，其原因動機不一，犯罪情節未必盡同，或有大盤毒梟
      者，亦或中、小盤之分，甚或僅止於吸毒者間為求互通有
      無之情形，其販賣行為所造成危害社會之程度自屬有異，
      法律科處此類犯罪，所設之法定最低本刑，不可謂不重。
      而本案被告此部分所涉販賣甲基安非他命情節，尚非以販
      毒為業之大盤或中盤供應者，僅屬毒品交易之下游階段，
      亦僅販賣1包價值1,000元之甲基安非他命，數量及獲取之
      利益不大，而販賣第二級毒品之法定最輕本刑卻為有期徒
      刑10年，情輕而法重，在客觀上足以引起一般同情，本院
      認為被告所犯，如經量處前述最低刑度，仍嫌過重，依一
      般國民生活經驗法則，實屬情輕法重，而顯有堪可憫恕之
      情狀，爰依刑法第59條規定減輕其刑，並依法先加重而後
      減之。
  ㈤本院審酌被告：⑴國中畢業之智識程度；⑵已婚，原本與母親
    、配偶、小孩同住之家庭狀況；⑶承包改建工程，自陳經濟
    狀況不好；⑷除上述構成累犯之犯罪前科，為免重複評價，
    不予審酌外，其另有公共危險、恐嚇取財、施用毒品等前科
    ，有臺灣高等法院被告前案紀錄表在卷可佐，足見其素行不
    佳；⑸無視政府嚴禁毒品之禁令，除任意持有海洛因、甲基
    安非他命外，竟再為本案幫助施用、轉讓毒品、販賣毒品等
    犯行，助長毒品氾濫之風及戕害他人身心健康；⑹以合資或
    幫忙購買之方式，幫助葉勝仁、陳建樺施用毒品之犯罪情節
    暨犯罪動機；⑺販賣甲基安非他命之量不多，價值僅1,000元
    ，尚無從與大盤、中盤毒梟相比，又其販賣之對象，亦係認
    識且已沾染毒品之蘇志宗，與四處向不認識之人兜售毒品之
    毒販相較之下，犯罪之情節較為輕微；⑻轉讓給蘇志宗之毒
    品，均僅係施用1次之量；⑼犯後坦承犯行等一切情狀。本院
    認各罪分別量處如主文所示之刑，並就附表編號1、2之部分
    ，以及附表編號3、4之部分，分別定其應執行之刑，以及就
    得易科罰金之部分，諭知易科罰金之折算標準，應屬適當。
四、沒收部分：
  ㈠依最高法院109年度台上字第4243號判決意旨（見該判決壹、
    三、㈡、⒊之論述），於法規競合時，有關沒收之特別規定，
    基於責任個別原則，仍得割裂適用。而毒品危害防制條例第
    19條第1項規定：犯第4條至第9條、第12條、第13條或第14
    條第1項、第2項之罪者，其供犯罪所用之物，不問屬於犯罪
    行為人與否，均沒收之。此即為毒品危害防制條例此特別法
    對於犯罪所用之物，應如何沒收所為之特別規定，自應優先
    適用刑法總則之沒收規定。本案就犯罪事實一㈤之部分，被
    告係同時構成毒品危害防制條例第8條第2項之轉讓第二級毒
    品罪、藥事法第83條第1項之轉讓禁藥罪，雖依法規競合後
    ，認應論以轉讓禁藥罪，而因藥事法未就犯罪所用之物如何
    沒收為特別規定，原應回歸適用刑法總則之沒收規定，但揆
    諸前揭說明，毒品危害防制條例第19條第1項就沒收已有特
    別規定，自得割裂適用此特別法之沒收規定，合先敘明。
  ㈡扣案之門號0000000000號手機1支（含SIM卡1張）（見偵1103
    0卷35至39頁之嘉義縣警察局刑事警察大隊搜索扣押筆錄、
    扣押物品目錄表），為被告所有供本案犯行所用之物，業據
    其供陳在卷（本院卷117頁），復有附表「證據名稱及出處
    欄」所示之通訊監察譯文為證，爰依毒品危害防制條例第19
    條第1項（犯罪事實一㈢、㈣、㈤部分）、第38條第2項前段（
    犯罪事實一㈠、㈡部分）等規定，分別在各罪之主文項下，予
    以宣告沒收。
  ㈢被告到庭供稱販賣甲基安非他命給蘇志宗之部分（犯罪事實
    一㈣），因蘇志宗賒帳，所以未收到販賣所得1,000元等語（
    本院卷117頁），此部分雖與蘇志宗之證詞有所歧異，然實
    務上確常見購毒者與販毒者因相互認識，基於信任關係，而
    偶有賒帳之情形，而卷內亦無其他積極證據證明被告所述不
    實，故以對被告有利之認定，應認被告尚未實際取得此部分
    之犯罪所得，而不予宣告沒收。　　　　　　
據上論斷，應依刑事訴訟法第299條第1項前段，毒品危害防制條
例第4條第2項、第8條第1項、第10條第1項、第2項、第17條第2
項、第19條第1項，藥事法第83條第1項，刑法第11條、第30條、
第47條第1項、第59條、第51條第5款、第41條第1項前段、第8項
、第38條第2項前段，判決如主文。
本案經檢察官葉美菁提起公訴及到庭執行職務
中　　華　　民　　國　　110 　年　　11　　月　　30　　日
                  刑事第三庭    審判長法  官  吳育霖
                                      法  官  方宣恩
                                      法  官  張佐榕
以上正本證明與原本無異。
如不服本判決，應於判決送達後20日內，向本院提出上訴狀。
中　　華　　民　　國　　110 　年　　11　　月　　30　　日
                                      書記官　連彩婷
附錄本判決論罪科刑法條
毒品危害防制條例第4條
製造、運輸、販賣第二級毒品者，處無期徒刑或10年以上有期徒
刑，得併科新臺幣1千5百萬元以下罰金。

毒品危害防制條例第8條第1項、第2項
轉讓第一級毒品者，處1年以上7年以下有期徒刑，得併科新臺幣
1百萬元以下罰金。
轉讓第二級毒品者，處6月以上5年以下有期徒刑，得併科新臺幣
70萬元以下罰金。

毒品危害防制條例第10條
施用第一級毒品者，處6月以上5年以下有期徒刑。
施用第二級毒品者，處3年以下有期徒刑。

藥事法第83條第1項
明知為偽藥或禁藥，而販賣、供應、調劑、運送、寄藏、牙保、
轉讓或意圖販賣而陳列者，處7年以下有期徒刑，得併科新臺幣5
千萬元以下罰金。

附表：
編號 對應之犯罪事實 證據名稱及出處 宣告刑 1 犯罪事實一㈠ ⑴證人葉勝仁之證述 　（偵11030卷161至173頁、199至200頁） ⑵109年11月2日之通訊監察譯文1則 　（警卷36頁） 許晋誠幫助犯施用第一級毒品罪，累犯，處有期徒刑陸月，如易科罰金，以新臺幣壹仟元折算壹日。扣案之門號○○○○○○○○○○號手機壹支（含SIM卡壹枚）沒收。 2 犯罪事實一㈡ ⑴證人陳建樺之證述 　（警卷12至18頁、偵3623卷51至52頁）。 ⑵109年11月1日之通訊監察譯文4則 　（警卷35頁） 許晋誠幫助犯施用第二級毒品罪，累犯，處有期徒刑肆月，如易科罰金，以新臺幣壹仟元折算壹日。扣案之門號○○○○○○○○○○號手機壹支（含SIM卡壹枚）沒收。 3 犯罪事實一㈢ ⑴證人蘇志宗之證述 　（警卷19至28頁、偵3623卷59至61頁）。 ⑵109年11月14日之通訊監察譯文2則 　（警卷37頁） ⑶109年11月18日之通訊監察譯文3則 　（警卷38頁） ⑷109年11月26日之通訊監察譯文1則 　（警卷39頁）　 許晋誠犯轉讓第一級毒品罪，累犯，處有期徒刑玖月。扣案之門號○○○○○○○○○○號手機壹支（含SIM卡壹枚）沒收。 4 犯罪事實一㈣  許晋誠犯販賣第二級毒品罪，累犯，處有期徒刑伍年貳月。扣案之門號○○○○○○○○○○號手機壹支（含SIM卡壹枚）沒收。 5 犯罪事實一㈤  許晋誠犯藥事法第八十三條第一項之轉讓禁藥罪，累犯，處有期徒刑伍月。扣案之門號○○○○○○○○○○號手機壹支（含SIM卡壹枚）沒收。